【裁判字號】    98,交聲,203
【裁判日期】    980731
【裁判案由】    違反道路交通管理處罰條例聲明異議
【裁判全文】
臺灣基隆地方法院交通事件裁定         98年度交聲字第203號
移送機關即
原處分機關  臺北市交通事件裁決所
異  議  人
即受處分人  甲○
上列受處分人因違反道路交通管理處罰條例案件，對於臺北市交
通事件裁決所民國98年6月4日所為之處分（原處分案號：北市裁
罰字第裁22─A1A133901號），聲明異議，本院裁定如下：
    主  文
異議駁回。
    理  由
一、原處分意旨略以：異議人即受處分人甲○（下稱異議人）於
    民國98年3月20日上午00時45分許，駕駛車牌號碼033-B9號
    營業小客車，行經臺北市○○路○段、洛陽街口，與車號
    AVM-465號普通重型機車發生碰撞而肇事，該機車駕駛人楊
    志聖因而受傷，臺北市政府警察局交通警察大隊員警陳明德
    因而認為異議人有在多車道變換車道時未讓直行車先行且未
    注意安全距離，違反道路交通安全規則肇事致人受傷之違規
    行為，依違反道路交通管理處罰條例第45條第4款、第61條
    第3項規定製單舉發。嗣原處分機關臺北市交通事件裁決所
    仍認異議人有「在多車道不依規定駕車」及「違反道路交通
    安全規則肇事致人受傷」之違規事實，乃依道路交通管理處
    罰條例第45條第4款規定，裁處罰鍰新臺幣900元，並依同條
    例第63條第1項第1款（裁決書漏引第1項第1款）規定記違規
    點數1點、第61條第3項記違規點數3點等語。
二、聲明異議意旨略以：違規事實不是真實的，異議人於舉發時
    間是由內側慢車道變換到外側慢車道，異議人有很注意，並
    沒有看到後方有機車，由於機車騎士騎很快，異議人有讓機
    車，所以並沒有撞到，之後異議人從後視鏡看到一位機車騎
    士坐在機車上，異議人下車回頭探視他，該騎士說異議人壓
    到他的腳。然照常理推斷，若壓到該騎士的腳，一定會痛到
    倒地，不可能還有辦法坐在機車上，異議人亦有至醫院看該
    名騎士，並沒有看見該名騎士的腳有被壓到的傷勢，應提出
    驗傷證明才合理。又本件是對方欲當場要求賠償之情形下所
    報案的，雖有救護車來事故現場載該名騎士至醫院，但該名
    騎士並無受傷亦無提出診斷證明，且經急診後該名騎士即自
    行離去未再連絡異議人，異議人認為該名機車騎士是假車禍
    真詐財，因此，異議人自始即無違規行為，不應裁罰云云。
三、按汽車在同向二車道以上之車道（車道數計算，不含車種專
    用車道、機車優先道及慢車道），除應依標誌或標線之指示
    行駛外，在變換車道時，應讓直行車先行，並注意安全距離
    ，道路交通安全規則第98條第1 項第6 款定有明文。次按汽
    車駕駛人，在多車道不依規定駕車者，處新臺幣600 元以上
    1,800 元以下罰鍰；又汽車駕駛人有違反同條例第45條者，
    除依原條款處罰鍰外，並予各記違規點數1 點；又汽車駕駛
    人，駕駛汽車違反道路交通安全規則、第33條之管制規則，
    因而肇事致人受傷者，記違規點數3 點，道路交通管理處罰
    條例第45條第4 款、第63條第1 項第1 款、第61條第3 項前
    段亦有明定。
四、經查：
(一)異議人於98年3 月20日00時45分許，駕駛車號033-B9營業小
    客車，沿臺北市○○路○ 段分隔島右側第1 車道北往南方向
    行駛，由第1 車道往右變換至分隔島右側第2 車道，行駛至
    肇事地點(中華路1 段與洛陽街路口)時，右前車頭與同向分
    隔島右側第2 車道行駛之AVM-465 號普通重型機車左側車身
    發生碰撞後，右前輪再壓過騎乘AVM-465 號機車駕駛人楊志
    聖之左腳掌，致楊志聖左小腿、左足挫傷合併左大腳趾骨折
    等傷害，有道路交通事故現場圖、談話紀錄表、補充資料表
    、初步分析研判表、現場車輛照片及聯合醫院和平院區98年
    7 月21日診字第991011號診斷證明書在卷可稽，此部分事實
    應堪認定。
(二)異議人固不否認有於前揭時、地變換車道之事實，惟辯稱：
    楊志聖根本沒有受傷，沒有診斷證明書，係假車禍真詐財云
    云。然查，楊志聖自97年迄今於臺北市僅有本次交通事故紀
    錄，此有臺北市政府警察局交通警察大隊98年6月1日北市警
    交大事第00000000000號函存卷可參，且楊志聖於事故發生
    後確立即至臺北市立聯合醫院和平院區就診，並受有左小腿
    、左足挫傷合併左大腳趾骨折傷害之事實，亦有臺北市立聯
    合醫院和平院區98年3月20日急診室護理日誌、臺北市立聯
    合醫院98年7月22日北市醫和字第09831364900號函檢附楊志
    聖急診病歷、急診醫囑單 (一)、急診護理記錄 (一)、98年
    3 月20日及98年4月16日骨科門診處方明細及前開診斷證明
    書等就診紀錄附卷可佐，因此，機車駕駛人楊志聖確有因異
    議人於前揭時、地變換車道導致受傷之事實，異議人所辯，
    實屬誤會，難以採信。
(三)又楊志聖於交通事故談話紀錄表內稱：「肇事前，我車沿中
    華路由北往南慢車道，行駛於第2車道，向前直行，突然看
    到一部營小客（車號033-B9號事後得知，即異議人駕駛之車
    輛）從快車道跨越雙向線朝我車方向斜切過來，我車見狀緊
    急煞車，我車左側車身與營小客的右前車角碰撞後，營小客
    迴正往前，則右前輪又壓過我左腳掌而肇事」等情明確，顯
    然異議人變換車道時並未注意後方來車狀況，亦未禮讓直行
    之楊志聖先行，即遽爾變換車道，其違反道路交通安全規則
    第98條第1項第6款「變換車道時，應讓直行車先行，並注意
    安全距離」規定，因而肇事致他人受傷之違規事實，甚為明
    確，堪以認定。
五、綜上，異議人於前開時、地，確有在多車道行駛，違反道
    路交通安全規則所定變換車道應讓直行車先行並注意安全距
    離之規定，因而肇事致人受傷之違規行為，原處分機關依道
    路交通管理處罰條例第45條第4款、第63條第1項第1款裁處
    罰鍰900元，並記違規點數1點，另依同條例第61條第3項記
    違規點數3點，核無違誤。從而，本件異議為無理由，應予
    駁回。
六、據上論斷，應依道路交通案件處理辦法第19條，裁定如主文
    。
中    華    民    國    98    年    7     月    31    日
                  交通法庭法    官  陳姵君
以上正本證明與原本無異。
對於本件裁定如有不服，應於送達後5 日內，向本院提出抗告書
狀，敘述抗告之理由，抗告於臺灣高等法院。
中    華    民    國    98    年    7     月    31    日
                          書 記 官  王佩珠


司法院資訊處製作；財團法人民間司法改革基金會備份。
